臺灣臺南地方法院刑事判決　　　　　　　100年度訴字第406號
公　訴　人　臺灣臺南地方法院檢察署檢察官
被　　　告　黃先進
指定辯護人　余訓格公設辯護人
上列被告因殺人未遂等案件，經檢察官提起公訴（100年度偵字
第3647號），本院判決如下：
    主  文
黃先進以加害生命之事，恐嚇他人，致生危害於安全，處拘役伍
拾日，如易科罰金，以新臺幣壹仟元折算壹日，緩刑貳年。
其餘被訴部分公訴不受理。
    事  實
一、黃先進係黃淑玫前男友，二人於交往期間，因借用相機等問
    題致生財務糾紛，嗣黃先進於民國99年10月24日15時許，見
    黃淑玫與當時之男友黃一峰在臺南市○○區○○街64號「金
    佰利電子遊戲場」店內玩遊戲機臺，遂進入店內向黃淑玫索
    討債務，因黃淑玫未予理會，黃先進乃出手毆打黃淑玫（未
    成傷），黃一峰見狀乃持鐵管出面勸阻，黃先進竟基於恐嚇
    危害安全之故意，對黃淑玫、黃一峰恫稱『好膽嘜走，要去
    買刀砍死你』等語，致黃淑玫、黃一峰心生畏懼而危害於安
    全。
二、嗣經黃淑玫、黃一峰訴由臺南市警察局佳里分局報請臺灣臺
    南地方法院檢察署檢察官偵查起訴。
    理  由
壹、程序部分：
    按被告以外之人於審判外之陳述，雖不符刑事訴訟法第159
    條之1至第159條之4之規定，而經當事人於審判程序同意作
    為證據，法院審酌該言詞陳述或書面陳述作成時之情況，認
    為適當者，亦得為證據，為刑事訴訟法第159條之5第1項所
    明文。本件卷附供述及非供述證據，被告及其辯護人於本案
    準備程序中，表示同意作為證據（見本院卷第18頁背面），
    本院審酌各該證據作成之情況，認為適當，復經本院於審判
    期日就上開證據依法進行調查、辯論，依刑事訴訟法第159
    條之5規定，自有證據能力。
貳、實體有罪部分：
  一、訊據被告黃先進對於上揭恐嚇犯行坦認不諱，核與證人即
      告訴人黃淑玫、黃一峰於警詢、偵訊時所為之陳述（警卷
      第10頁至第12頁、第13頁至第15頁；99年度偵字第4852號
      卷【以下簡稱偵Ａ卷】第9頁、第25至26頁、第26至27頁
      、第44頁）、證人黃一峰於本院審理中所為之陳述（本院
      卷第60頁至第68頁）相符，並有水果刀一把扣案可資佐證
      ，被告自白核與事實相符，應堪採信。
  二、核被告黃先進所為，係犯刑法第305條之恐嚇危害安全罪
      。爰審酌被告前曾因違反職役職責案件，經軍事法院判處
      有期徒刑11月，於93年10月18日執行完畢後5年內未曾因
      案再受徒刑之宣告，素行尚非不佳（有臺灣高等法院被告
      前案紀錄表在卷可按），其一時因與前女友財務爭端失卻
      理性而為前揭行為，反社會性尚屬輕微，但其行為仍對於
      告訴人黃淑玫、黃一峰之生命安全已造成一定程度之威脅
      ，並參酌被告犯罪後坦白犯行，且已與告訴人等成立和解
      ，賠償告訴人損失，犯後態度良好等一切情狀，量處如主
      文所示之刑，並諭知易科罰金之折算標準示懲。末查被告
      前因故意犯罪受有期徒刑以上刑之宣告，執行完畢後5年
      內未曾因故意犯罪受有期徒刑以上刑之宣告，業如前述，
      其因一時情緒失控，偶罹刑典，而告訴人黃淑玫、黃一峰
      復當庭表示願意原諒被告（本院卷第82、109頁），本院
      認被告經此刑之宣告後，應知警惕而無再犯之虞，而以暫
      不執行其刑為當，爰併予以宣告緩刑2年。
、不受理部分：
  一、公訴意旨略以：
    （一）被告黃先進於99年9月30日晚間，在其臺南市安定區
          新吉59之48號住處前，見女友黃淑玫搭載黃一峰之機
          車，因不滿黃淑玫與黃一峰往來，竟基於傷害之犯意
          ，出手將黃淑玫由乘坐之機車上拖下、拖行於地，並
          徒手毆打黃淑玫頭部，致使黃淑玫因而受有『頭部外
          傷』之傷害，因認被告此部分涉犯刑法第277條第1項
          之人傷害罪嫌。。
    （二）被告黃先進與黃淑玫交往期間，因借用相機等問題致
          生財務糾紛，被告於99年10月24日15時許，見黃淑玫
          與黃一峰在臺南市○○區○○街64號「金佰利電子遊
          戲場」店內玩遊戲機臺，遂進入店內向黃淑玫索討債
          務，因黃淑玫未予理會，被告乃出手毆打黃淑玫頭部
          並將黃淑玫拖出店外毆打，嗣因黃一峰出面勸阻，被
          告乃揚言『好膽嘜走，要去買刀砍死你』，隨後被告
          離開該處前去購買「水果刀」1把，約於6分鐘後被告
          持「水果刀」返回「金佰利電子遊戲場」店外，持刀
          在手將在該處店外之黃淑玫推倒在地毆打，在旁之黃
          一峰見狀旋進入「金佰利電子遊戲場」店內拿取鋼管
          1支持在手中返回，詎被告見黃一峰持鋼管自「金佰
          利電子遊戲場」店內走出，因不滿黃一峰與黃淑玫交
          往，竟基於殺人之犯意，先持「水果刀」刺向黃一峰
          腹部，經黃一峰轉身閃避（未刺中）後，被告以手中
          水果刀砍向黃一峰背部（砍中3刀），使黃一峰受有
          『背部撕裂傷』之傷害，黃一峰背部被砍傷後，為奪
          下被告手握之「水果刀」而與之扭打在地，黃淑玫見
          狀趨前欲奪取被告手握之刀時，遭被告手中「水果刀
          」割傷手部，而受有『右側食指及中指撕裂傷、頭暈
          』之傷害，此時黃一峰始自行將該「水果刀」鬆放於
          地，黃一峰經送醫救治後，始悻免於難，而未遂，因
          認被告此部分涉犯刑法第271條第2項、第1項之殺人
          未遂罪嫌（黃一峰部分）及同法第277條第1項之人傷
          害罪嫌（黃淑玫部分）。
  二、
    （一）黃淑玫部分【前述公訴意旨(一)及(二)傷害黃淑玫部分】
          ：
        1.按告訴乃論之罪，告訴人於第一審辯論終結前，得撤
          回其告訴；又告訴經撤回者，應諭知不受理之判決，
          並得不經言詞辯論為之，刑事訴訟法第238條第1項、
          第303條第3款分別定有明文。
        2.告訴人黃淑玫告訴被告黃先進部分（前述公訴意旨(一)
          及(二)黃淑玫遭刀割傷手部而受有『右側食指及中指撕
          裂傷、頭暈』之傷害部分），檢察官均認係觸犯刑法
          第277條第1項之傷害罪，依同法第287條前段規定，
          係告訴乃論之罪。茲因告訴人黃淑玫與被告黃先進已
          達成和解，並經告訴人黃淑玫於100年8月10日具狀撤
          回對被告之告訴，有該日筆錄及卷附刑事撤回告訴狀
          1紙在卷可稽（本院卷第82至84頁），依照前揭說明
          ，爰不經言詞辯論，逕為諭知不受理之判決。
    （二）黃一峰部分【前述公訴意旨(二)砍黃一峰部分】：
        1.公訴意旨認被告黃先進係涉犯刑法第271條第2項、第
          1項殺人未遂罪嫌，無非係以：(1)被告於警詢及偵訊
          中坦承因感情因素購買水果刀劃中告訴人黃一峰背部
          3刀；(2)證人黃淑玫警詢及偵查中證稱被告買刀返回
          後，黃一峰遭被告持刀刺到背部；(3)告訴人黃一峰於
          警詢及偵查中指訴被告於前述公訴意旨(二)之時、地，
          揚言欲買刀砍死人等語後，繼持「水果刀」向其腹部
          刺1刀未果後，再以該刀砍殺其背部等情；(4)證人即
          上開遊戲場員工曾俊銘於警詢證述被告於前述公訴意
          旨(二)之時、地將黃淑玫拉至遊戲場外時，黃一峰有跟
          到店外，有看到黃淑玫手部流血等情；(5)臺灣基督長
          老教會新樓醫療財團法人告訴人黃一峰之診斷證明書
          ，證明黃一峰於99年10月24日診斷時受有『背部撕裂
          傷約11公分長』之傷害；(6)警方蒐證照片14張等情為
          據。因認為被告確有殺人犯意等語。
        2.被告黃先進始終否認有殺死黃一峰之意思，陳稱：是
          黃一峰先拿出鋼管之後伊才買水果刀等語；其辯護人
          則以：黃一峰所受傷勢尚輕，且是因為與被告奪刀之
          際所受傷害，並非被告故意砍殺所致，被告無殺人犯
          意等語，資為抗辯。
        3.經查：
        (1)按殺人未遂與傷害之區別，本在行為人行兇之際，是
          否存有殺人之意為斷。然被告於攻擊之際，是否具有
          殺人之故意，本係其內心想法，若非被告自白，外人
          無從窺知，通常僅能由被告行為動機、原因，行諸於
          外之客觀行為及行為當時相關情狀，綜合而為認定，
          而受傷處所是否致命部位，及傷痕之多寡、輕重如何
          ，僅係供認定有無殺意參考之一，自不得僅以此即為
          區別殺人未遂與傷害之絕對標準，最高法院19年上字
          第718號著有判例可資參照。
        (2)雖被告黃先進就前去購買水果刀前，確曾對黃淑玫、
          黃一峰恫稱『好膽嘜走，要去買刀砍死你』等語，因
          而被訴恐嚇罪部分已為認罪之表示（即前述有罪判決
          部分），然以加害生命之事，恐嚇他人者，嗣復持「
          可能致死之物」攻擊他人，非必然即有殺人之犯意，
          否則「刀」或「槍」均為可能致他人於死地之工具，
          若任何人先為恫嚇之舉後復持刀或槍攻擊他人即推認
          其有殺人犯意，實屬不合情理。故被告是否有殺黃一
          峰之犯意，仍應依調查證據結果綜合判斷，核先敘明
          。
        (3)告訴人黃一峰所受之傷勢為：背部撕裂傷約11公分長
          之傷害，且其因此傷害於99年10月24日急診求治，接
          受傷口縫合13針手術治療後於同日離院，有臺灣基督
          長老教會新樓醫療財團法人診斷證明書1張存卷可稽
          （警卷第24頁），是可認黃一峰背部遭被告持刀劃過
          ，所受之傷勢應非嚴重，否則當日醫師應不可能准許
          其離開醫院；又黃一峰背傷口約長11公分，深度約0.
          8公分，寬度約0.3公分，因傷口未深及肺部及肋骨，
          胸部Ｘ光亦無氣血胸，若無及時救助，也不致馬上喪
          失生命，但因傷口長，故儘量於1至2小時內縫合傷口
          ，以免流血過多，造成病人血壓降低、眩暈之情況，
          亦有上開醫院麻新樓歷字第100189號函文1份存卷可
          查（本院卷第31頁），由此益證黃一峰之傷勢實不足
          以危及其生命或產生重大傷害。參以證人黃一峰於本
          院證述：被告拿著刀向伊衝過來，伊出手奪刀沒成功
          之後，背部就被砍了一刀，當時伊並不知道有被砍到
          …，伊將被告的刀子搶下來之後把刀子交給櫃台的人
          ，並要櫃台的人報警…，伊在幫黃淑玫止血的時候，
          店內的其他客人看到伊的背上有被刀劃到的樣子，掀
          開伊的衣服看了以後才發現伊有受傷。當時伊的衣服
          是黑色的，只能看有到衣服有裂開的痕跡，並沒有血
          跡滲出來。當時沒有感覺到背部會痛，只覺得背部濕
          濕的等語（本院卷第61、62、67頁），足可認被告持
          刀向黃一峰揮砍之力道非重。綜合上述黃一峰之傷勢
          判斷，實難認被告有故意殺害黃一峰，致其死地之意
          。
        (4)況被告持以向黃一峰揮砍之水果刀經本院勘驗結果乃
          一般家庭使用之刀子：含刀鞘長23公分，其中刀柄長
          10.5公分，刀鞘長12.5公分，刀柄及刀鞘均為木頭材
          質。刀刃長9.5公分，厚度不足0.1公分，刀刃近刀柄
          處之最寬部分為2.1公分，後逐漸縮小刀刃寬度呈尖
          銳狀，刀刃下緣開鋒，刀鋒犀利，刀刃為金屬材質，
          有本院勘驗筆錄存卷可考（本院卷第104頁），是扣
          案水果刀雖非如武士刀、西瓜刀之殺傷力大，然其刀
          刃鋒利，刀刃長度亦有9.5公分，若被告果有致黃一
          峰於死之意，僅需稍加施力，朝黃一峰之身體重要部
          位揮砍，應仍可輕易重創黃一峰，惟被告並未對黃一
          峰身體重要部位施以重擊，憑此，要難認被告有何殺
          人之犯意。
        (5)綜合證人黃淑玫與黃一峰證詞可知，本件被告原係至
          前開遊戲場找告訴人黃淑玫索討二人交往期間之債務
          ，並非針對黃一峰而來，而且是黃一峰先拿出鐵管出
          來衝向被告後，被告才騎車去購買扣案水果刀，而被
          告持刀返回遊戲場時，亦係持「刀柄」部分毆打黃淑
          玫，並未使用刀刃部分，且非找黃一峰挑釁，而係黃
          一峰返回店內欲取鐵管時，被告才持水果刀攻擊黃一
          峰（警卷第14頁、偵Ａ卷第26、29頁、本院卷第60至
          61、67頁），故本案起因係被告與黃淑玫間之債務糾
          紛，被告與黃一峰間並非有非置對方於死地之深仇大
          恨。
        (6)據證人黃淑玫、黃一峰於本院審理所述，被告係遭黃
          一峰壓制在地後，黃淑玫前來握住刀刃搶刀而流血，
          被告見狀即主動鬆手，未再有任何攻擊之動作（偵Ａ
          卷第26頁、本院卷第67頁），由此可見被告並無要殺
          害黃一峰之意思，否則即當無可能主動放棄攻擊行為
          。
        (7)綜上，本院依據前述被告黃先進持刀揮擊黃一峰之部
          位、力道、所造成之傷勢、主動放下水果刀，未續為
          攻擊行為，及引發被告本件衝動暴行係起因於被告向
          黃淑玫索債，黃一峰前來勸阻，並非有何非致人於死
          之深仇大恨，認為被告應無殺人之動機，且客觀情狀
          亦無法證明被告有殺人犯意等節，綜合判斷，認為被
          告應無殺人之故意。雖證人黃一峰於本院另證稱被告
          當日係先持刀向其腹部舉刺，並將其自上揭遊戲場外
          推至店內（本院卷第61、62、64頁），然此為被告所
          否認，而此部分除證人黃一峰之證詞外，並無其他證
          據可資佐證，尚難遽為不利被告認定之依據，況按衡
          諸經驗法則，基於傷害犯意而致人受輕傷結果有之，
          或致人受重傷，甚且死亡之結果者亦有之，此乃因在
          肢體衝突過程中，因時間短暫，衝突者之間，彼此均
          處於緊張之情緒中，無暇思慮衡量下手方位及輕重，
          是即便基於普通傷害之犯意，亦可能朝人身體致命部
          位下手，亦可能因行為失當而造成更重大傷害甚至致
          死之結果，是受傷處所是否致命部位，及傷痕之多寡
          、輕重如何，僅係供認定有無殺意參考之一，自不得
          僅以此即為區別殺人未遂與傷害之絕對標準，此有最
          高法院19年上字第718判例意旨可資參照。因此，本
          件非可僅因被告曾持刀朝黃一峰腹部為舉刺動作，即
          斷認被告有殺害黃一峰犯意。被告及其辯護人辯稱：
          被告非基於殺人之故意傷害黃一峰等語，非不可採信
          。從而，公訴人認被告涉有刑法第271條第1項、第2
          項之殺人未遂罪嫌，尚有未洽。
        4.告訴人黃一峰告訴被告黃先進部分（前述公訴意旨(二)
          ），本院認係觸犯刑法第277條第1項之傷害罪，依同
          法第287條前段規定，係告訴乃論之罪。茲因告訴人
          黃一峰與被告已達成和解，並經告訴人黃一峰於100
          年9月20日當庭言詞並具狀撤回對被告之告訴，有該
          日筆錄及卷附刑事撤回告訴狀1紙在卷可稽（本院卷
          第98、114頁），依照前揭說明，爰為諭知不受理之
          判決。
肆、依刑事訴訟法第299條第1項前段、第303條第3款、第307條
    、刑法第305條、第41條第1項前段、第74條第1項第2款，刑
    法施行法第1條之1，判決如主文。
本案經檢察官詹尚晃到庭執行職務
中    華    民    國   100    年    10    月    11    日
                  刑事第十三庭  審判長法  官  莊玉熙
                                      法  官  魏玉英
                                      法  官  周宛瑩
以上正本證明與原本無異。
如不服本判決應於收受本判決後10日內向本院提出上訴書狀，並
應敘述具體理由。其未敘述上訴理由者，應於上訴期間屆滿後20
日內向本院補提理由書狀（均須按他造當事人之人數附繕本）「
切勿逕送上級法院」。
                                     書記官  余富誠
中    華    民    國   100    年    10    月    12    日
中華民國刑法第305條
（恐嚇危害安全罪）
以加害生命、身體、自由、名譽、財產之事，恐嚇他人致生危害
於安全者，處2年以下有期徒刑、拘役或3百元以下罰金。